【裁判字號】    95,沙交簡上,213
【裁判日期】    950719
【裁判案由】    過失傷害
【裁判全文】
臺灣臺中地方法院刑事判決         95年度沙交簡上字第213號
上  訴  人  臺灣臺中地方法院檢察署檢察官
被      告  丙○○
上列上訴人因被告過失傷害案件，不服本院沙鹿簡易庭95年度沙
交簡字第99號中華民國95年3月10日第一審判決（聲請簡易判決
處刑書案號：95年度偵字第1189號），提起上訴，本院管轄之合
議庭判決如下：
    主    文
原判決撤銷。
丙○○因過失傷害人，處拘役伍拾伍日，如易科罰金，以銀元參
佰元即新台幣玖佰元折算壹日。
    犯罪事實
一、丙○○於民國九十四年五月二十七日（聲請簡易判決處刑書
    誤載為二十八日）八時二十分許，駕駛車牌號碼三Ｖ—二一
    五一號自小客車，沿臺中縣大甲鎮○○路由東往西方向行駛
    ，行經文武路與順天路口，其原應注意汽車行進中，駕駛人
    應注意車前狀況，隨時採取必要安全措施。而依當時情形又
    無不能注意之情事，竟疏於注意及此，而於通過上開路口時
    貿然行駛，適有甲○○騎乘車牌號碼ＱＬ二—二六五號機車
    沿順天路由南往北方向行駛，亦疏未注意車前狀況，隨時採
    取必要安全措施，二車因而發生碰撞，致甲○○受有左股骨
    轉子間骨折之傷害。丙○○於肇事後、具有偵查犯罪權限之
    公務員發覺犯罪人前，即於員警乙○○詢問時自首犯罪，再
    於其後本案偵查、審理期間到庭接受裁判。
二、案經甲○○訴由臺中縣警察局大甲分局報告臺灣臺中地方法
    院檢察署檢察官偵查後聲請簡易判決處刑。
    理    由
一、上開犯罪事實，業據被告丙○○於本院審理時坦承不諱，且
    查：本案肇事地點固為設有號誌管制之交叉路口，然被告及
    告訴人雙方均堅稱自己係依綠燈號誌行駛，復均無法舉證以
    實其說，而證人即員警乙○○於本院審理時，亦到庭具結證
    稱：「（現場有監視器嗎？）當時路口有誠泰銀行前面有監
    視器，但是監視器無法照到路口的情況，主要是照銀行的前
    面」等語，準此，本院尚無從就被告或告訴人有無違反號誌
    闖紅燈之事實，加以認定，先予敘明。次按汽車行駛時，駕
    駛人應注意車前狀況，並隨時採取必要之安全措施，道路交
    通安全規則第九十四條第三項定有明文。查本件被告於前揭
    時地駕駛車輛，自應注意上開規定。而依卷附現場圖及現場
    照片所示，本件事故係發生於臺中縣大甲鎮○○路與順天路
    口，而本件事故發生當時天候晴、日間自然光線、柏油路面
    乾燥無缺陷、亦無障礙物、視距良好等情形，有道路交通事
    故調查報告表（一）在卷可考，依當時情形，被告並無不能
    注意之情事，竟疏於注意車前狀況，以致肇事，被告應有過
    失，況本件經送請臺灣省臺中縣區車輛行車事故鑑定委員會
    鑑定結果，亦認被告駕駛自小客車行經肇事地段交叉路口，
    未注意車前狀況謹慎駕駛，有違反道路交通安全規則第九十
    四條第三項規定，有臺灣省臺中縣區車輛行車事故鑑定委員
    會九十五年六月七日中縣鑑字第○九五五五○一七八八號函
    可參，益證被告之行為有過失。雖告訴人甲○○亦疏未注意
    車前狀況，隨時採取必要安全措施，於本件車禍之發生亦有
    過失，然此僅係告訴人是否與有過失之問題，並不因此解免
    被告過失之責任。又告訴人因此受有左股骨轉子間骨折之傷
    害，亦有李綜合醫院大甲分院所出具之診斷證明書一紙在卷
    可佐。此外，並有道路交通事故現場圖、道路交通事故調查
    報告表 (一)、(二)各一紙、交通事故談話紀錄表及照片八
    張附卷可稽，顯見告訴人前開傷害，確係因被告途經臺中縣
    大甲鎮○○路與順天路口之交岔路口時，未注意車前狀況，
    並隨時採取必要之安全措施所致，告訴人因本件車禍受傷，
    與被告之過失行為間亦有相當因果關係。綜上所述，本件事
    證明確，被告上開過失傷害犯行，堪以認定。
二、核被告所為，係犯刑法第二百八十四條第一項前段之普通過
    失傷害罪。又被告於肇事後，有偵查權限之人知悉犯罪人之
    前，主動向到場處理事故員警陳明自己係肇事者，業據證人
    即當時到場處理之警員乙○○於本院審理時到庭具結證述甚
    明，為對於未發覺之罪自首而接受裁判。另按行為後法律有
    變更者，適用行為時之法律。但行為後之法律有利於行為人
    者，適用最有利於行為人之法律，刑法第二條第一項定有明
    文。查被告行為後，刑法第六十二條有關自首之規定業已修
    正，修正前之舊法規定為「必減」其刑，修正後改為「得減
    」其刑，此項變動影響行為人之刑罰法律效果，係屬新修正
    刑法第二條第一項之「法律變更」，本件被告自首之時間係
    於新修正刑法生效前之九十四年五月二十七日，自應為新舊
    法比較，經比較新舊法結果，因修正前舊法規定為「必減」
    其刑，較有利於行為人，即新法之規定對於被告並無較為有
    利之情形，是依修正後刑法第二條第一項前段之規定，本件
    應適用被告行為時之法律，即應適用修正前刑法第六十二條
    之規定，減輕被告之刑。原審予以論罪科刑，固非無見，惟
    原審漏未審酌被告於肇事後有自首之事實，且未及比較新舊
    法之規定，容有未洽，檢察官提起上訴認原判決量刑過輕，
    雖無理由，然原判決既有上開可議之處，應由本院將原判決
    撤銷改判。爰審酌被告過失之程度，告訴人於本件車禍之發
    生亦有過失，被告肇事導致告訴人因而受有之傷勢，迄今尚
    未與告訴人達成民事和解賠償等一切情狀，量處如主文所示
    之刑，以資懲儆。又被告行為後，罰金罰鍰提高標準條例第
    二條業已刪除，而刑法第四十一條第一項前段關於易科罰金
    之折算標準已由舊法之銀元一百元、二百元、三百元修正為
    新台幣一千元、二千元、三千元，因屬科刑規範事項之變更
    ，其折算標準為裁判時所應諭知，自有就新舊法規定比較之
    必要，經比較新舊法結果，被告行為後之新法並未較有利於
    被告，是依刑法第二條第一項前段之規定，本件應適用被告
    行為時之舊法即依修正前刑法第四十一條第一項前段、修正
    前罰金罰鍰提高標準條例第二條之規定，諭知以銀元三百元
    折算一日為易科罰金之折算標準，爰依上開規定諭知易科罰
    金之折算標準，以資懲儆。被告行為後，刑法第三十三條第
    五款業於九十四年二月二日以華總一義字第０九四０００一
    四九０一號令修正公布，並自九十五年七月一日起施行；修
    正後刑法第三十三條第五款規定「罰金：新臺幣一千元以上
    ，以百元計算之。」，與修正前刑法第三十三條第五款規定
    「罰金：一元以上。」不同。比較新舊法結果，以舊法較有
    利於行為人，新法並無對被告較為有利之情形，故依刑法第
    二條第一項前段規定，本案關於刑法第二百八十四條第一項
    前段之法定刑罰金部分，自應適用行為時之法律即修正前刑
    法第三十三條第五款規定決定其罰金部分之法定刑。再查被
    告行為後，業已增訂刑法施行法第一條之一，並規定：「中
    華民國九十四年一月七日刑法修正施行後，刑法分則編所定
    罰金之貨幣單位為新臺幣。九十四年一月七日刑法修正時，
    刑法分則編未修正之條文定有罰金者，自九十四年一月七日
    刑法修正施行後，就其所定數額提高為三十倍。但七十二年
    六月二十六日至九十四年一月七日新增或修正之條文，就其
    所定數額提高為三倍」，是就現行刑法中，有關於罰金刑處
    罰之規定，即有就新舊法比較之必要，惟經比較增訂之刑法
    施行法第一條之一與被告行為時之罰金罰鍰提高標準條例第
    一條前段、現行法規所定貨幣單位折算新台幣標準第二條結
    果，二者規定適用之結果並無不同，則本件即依被告行為時
    之舊法即依罰金罰鍰提高標準條例第一條前段為法條適用之
    依據，均附此敘明。
據上論斷，應依刑事訴訟法第四百五十五條之一第一項、第三項
、第三百六十九條第一項前段、第三百六十四條、第二百九十九
條第一項前段，刑法第二條第一項前段、第二百八十四條第一項
前段、修正前刑法第四十一條第一項前段、第六十二條，罰金罰
鍰提高標準條例第一條前段、修正前罰金罰鍰提高標準條例第二
條，現行法規所定貨幣單位折算新台幣條例第二條，判決如主文
。
中    華    民    國    95    年    7     月    19    日
                  刑事第十庭    審判長法  官  郭瑞祥
                                      法  官  江奇峰
                                      法  官  黃炫中
上正本證明與原本無異。
不得上訴。
                                      書記官  黃珮華
中    華    民    國    95    年    7     月    19    日
附錄論罪科刑法條
中華民國刑法第284條
 (過失傷害罪)
因過失傷害人者，處六月以下有期徒刑、拘役或五百元以下罰金
，致重傷者，處一年以下有期徒刑、拘役或五百元以下罰金。
從事業務之人，因業務上之過失傷害人者，處一年以下有期徒刑
、拘役或一千元以下罰金，致重傷者，處三年以下有期徒刑、拘
役或二千元以下罰金。


司法院資訊處製作；財團法人民間司法改革基金會備份。
